臺灣彰化地方法院北斗簡易庭民事判決
111年度斗簡字第165號
原      告  陳封聿  

被      告  古文和  

上列當事人間因過失傷害案件，原告提起刑事附帶民事訴訟請求
損害賠償，經本院刑事庭以110年度交簡附民字第73號裁定移送
前來，本院於民國111年7月12日言詞辯論終結，判決如下：
    主  文
被告應給付原告新臺幣壹拾參萬捌仟伍佰參拾元及自民國一一○
年十一月二日起至清償日止，按年息百分之五計算之利息。
原告其餘之訴駁回。
訴訟費用新臺幣壹仟元由被告負擔新臺幣貳佰零陸元，餘由原告
負擔。
本判決第一項得假執行。但被告如以新臺幣壹拾參萬捌仟伍佰參
拾元為原告預供擔保，得免為假執行。
    事實及理由
一、按因犯罪而受損害之人，於刑事訴訟程序得附帶提起民事訴
    訟，對於被告及依民法負賠償責任之人，請求回復其損害，
    為刑事訴訟法第487條第1項規定。查被告經檢察官起訴及原
    法院判處罪刑者，僅為「過失傷害」，不及於「毀損」，是
    原告所騎乘車牌號碼000-0000號普通重型機車(下稱系爭B車
    )受損，原告因而支出系爭B車修理費用新臺幣(下同)3,150
    元部分，非屬被告犯「過失傷害」罪所受侵害之客體，而原
    告提起刑事附帶民事訴訟，其起訴請求金額中包含該3,150
    元部分，此部分雖非屬因犯罪所受損害，原告不得以刑事附
    帶民事訴訟請求損害賠償，然原告已補繳裁判費1,000元，
    則原告此部分之訴應屬適法，本院仍得一併審理，先予敘明
    。
二、原告主張：
  ㈠被告甲○○於民國109年12月7日7時23分許，駕駛車牌號碼000-
    0000號自用小貨車(下稱系爭A車)，沿彰化縣北斗鎮斗中路
    由東往西朝中華路方向行駛，行經彰化縣○○鎮○○路0○0號前
    之多岔路口，本應注意汽車行駛時，駕駛人應注意車前狀況
    及兩車並行之間隔，並隨時採取必要之安全措施；右轉彎時
    ，應距交岔路口三十公尺前顯示方向燈或手勢，切入外側車
    道、右轉車道或慢車道，駛至路口後再行右轉，而依當時天
    候晴，日間自然光線，柏油路面鋪裝，乾燥、無缺陷，無障
    礙物且視距良好，並無不能注意之情事，竟疏未注意右轉彎
    時，應換入外側車道，駛至路口後再行右轉及轉彎時，應注
    意車前狀況及兩車並行之間隔，適原告乙○○騎乘系爭B車，
    沿彰化縣北斗鎮斗中路由東往西朝斗苑路方向駛至，亦疏未
    注意左轉彎時，應換入內側車道，行至交岔路口處左轉及轉
    彎時，應注意車前狀況及兩車並行之間隔，致被告所駕之系
    爭A車右前車頭撞擊原告所騎之系爭B車左側車身，使原告人
    車倒地，原告並受有右側足踝外髁骨折之傷害（下稱系爭傷
    害），且系爭B車亦受損，經本院刑事庭110年度交簡字第17
    30號刑事簡易判決判處被告犯過失傷害罪，處拘役40日，如
    易科罰金，以1,000元折算1日，原告因被告上開侵權行為而
    受損害，自得依侵權行為之法律關係，請求被告負擔賠償責
    任。
  ㈡原告因被告上開侵權行為受有系爭傷害，並受有損害如下：
  ⒈醫療及醫療用品費用部分：原告因被告上開侵權行為前往員
    林基督教醫院就診，共支出醫療及醫療用品費用15,742元。
  ⒉看護費部分：原告因被告上開侵權行為4日住院期間以及術後
    3個月禁止勞動需人照顧，原告得向被告請求180,000元看護
    費。
  ⒊工作損失部分：原告自發生車禍起有3個月不能工作，以原告
    每月薪資28,397元計算，原告受有無法工作之損失85,191元
    以及遭雇主扣薪19,200元之損失。
  ⒋系爭B車修復費用部分：原告所有之系爭B車因被告上開侵權
    行為受損，原告支出修復費用3,150元。
　⒌租車費用部分：原告自發生車禍起至今都不敢再騎機車外出
    ，所以每月支出租用汽車費用9萬元，向被告請求108萬元租
    車費用。
  ㈢綜上，被告應賠償原告因本件事故所受上開各項損害，依侵
    權行為之法律關係，原告在上開各項損害範圍內，向被告請
    求賠償100萬元，並聲明：被告應給付原告100萬元及自刑事
    附帶民事訴訟起訴狀繕本送達翌日起至清償日止，按年息5%
    計算之利息。
三、被告則以：伊對於110年度交簡字第1730號刑事簡易判決所
    認定之犯罪事實沒有意見。另伊對於原告請求之醫療及醫療
    用品費用15,742元不爭執，亦願賠償原告住院4日，每日2,0
    00元，共計8,000元看護費。系爭B車之損害應折舊。又工作
    損失部分應確認是否有此部分損害。租車費用部分則否認等
    語，並聲明：原告之訴駁回。
四、本院之判斷：
  ㈠原告主張被告於前揭時、地對其為過失傷害行為，造成原告
    受有系爭傷害一情，經本院刑事庭調查證據審認結果，認定
    被告確有上開過失傷害之犯行，處拘役40日，如易科罰金，
    以1,000元折算1日，此有本院110年度交簡字第1730號刑事
    簡易判決可證，而被告對此為沒意見，自堪信原告此部分主
    張為真實。
  ㈡按因故意或過失，不法侵害他人之權利者，負損害賠償責任
    。違反保護他人之法律，致生損害於他人者，負賠償責任。
    汽車、機車或其他非依軌道行駛之動力車輛，在使用中加損
    害於他人者，駕駛人應賠償因此所生之損害。但於防止損害
    之發生，已盡相當之注意者，不在此限。不法侵害他人之身
    體或健康者，對於被害人因此喪失或減少勞動能力或增加生
    活上之需要時，應負損害賠償責任。民法第184條第1項前段
    、第2項前段、第191條之2、第193條第1項分別定有明文。
    本件被告就本件事故之發生應負過失責任，且原告因本件事
    故受有系爭傷害，與被告之過失行為間有相當因果關係，已
    如前述，從而原告依前開規定，請求被告負損害賠償責任，
    於法自屬有據。茲就原告請求被告賠償之項目、金額有無理
    由，分述如下：
  ⒈醫療及醫療用品費用部分：原告因被告上開侵權行為前往員
    林基督教醫院就診，共支出醫療及醫療用品費用15,742元，
    業據原告提出員林基督教醫院出具之診斷書、醫療費用收據
    為證，本院審酌上開書證所載之治療項目核與原告所受上開
    傷勢相符且就診時間亦在本件事故後，堪認屬治療原告所受
    傷害之必要費用，均為因傷致增加生活上需要所為之支出，
    且被告亦同意給付，原告自得請求被告給付其所支出15,742
    元。
　⒉看護費部分：原告主張因被告上開侵權行為4日住院期間以及
    術後3個月禁止勞動需人照顧，得向被告請求180,000元看護
    費一節，經查：
　⑴原告因本件事故受有右側足踝外髁骨折之傷害，而於109年12
    月7日前往員林基督教醫院住院施行開放性復位及鋼板固定
    手術至109年12月10日共計住院4日，此有原告所提員林基督
    教醫院診斷書可證，既然原告已經住院施行開放性復位及鋼
    板固定手術，而在住院期間需人照顧，即屬合理，而被告對
    此表示願賠償原告住院4日，每日2,000元，共計8,000元看
    護費，原告自得請求該4日住院期間看護費用8,000元(計算
    式：4×2,000元=8,000元）。
　⑵原告因系爭傷害於術後應以助行器助行併禁止勞動3個月期間
    須看護一情，此有員林基督教醫院診斷書可證，既然原告在
    員林基督教醫院住院實施行開放性復位及鋼板固定手術出院
    後，尚須以助行器助行併禁止勞動3個月期間須看護，則原
    告主張在該3個月期間需人照顧，亦屬合理，再參以上開被
    告表示同意每日看護費為2,000元，是原告亦得請求該術後3
    個月期間看護費用180,000元(計算式：3×30×2,000元=180,0
    00元）。
　⑶從而，原告主張因被告上開侵權行為4日住院期間以及術後3
    個月期間禁止勞動需人照顧，向被告請求180,000元看護費
    一節，為有理由。
  ⒊工作損失部分：
　  原告主張因被告上開侵權行為共計有3個月無法工作，以原
    告每月薪資28,397元計算，原告受有無法工作之損失85,191
    元，及遭雇主扣薪19,200元一節，經查：
  ⑴原告主張因被告上開侵權行為共計有3個月無法工作，以原告
    每月薪資28,397元計算，原告受有無法工作之損失85,191元
    一節，原告因本件事故受有系爭傷害，而在員林基督教醫院
    住院施行開放性復位及鋼板固定手術至109年12月10日共計
    住院4日，術後應以助行器助行併禁止勞動3個月期間須看護
    ，已如前述。既然原告於住院期間接受開放性復位及鋼板固
    定手術且術後應以助行器助行併禁止勞動3個月期間須看護
    ，則原告在住院期間4日及術後3個月無法工作，應屬合理；
    而原告是在五綸織造股份有限公司任職，109年9、10、11、
    12月薪資各為25,780元、26,000元、25,895元、25,303元，
    此有五綸織造股份有限公司函文可證，是原告於本件事故發
    生時每月薪資應為25,745元【計算式：25,745元＝（25,780
    元+26,000元+25,895元+25,303元）/4，元以下四捨五入】
    ，原告自得請求住院期間4日及術後3個月不能工作期間之損
    失共計80,668元【(計算式：80,668元＝25,745元×（3+4/30)
    ，元以下四捨五入】。
　⑵另原告又主張因被告上開侵權行為遭雇主扣薪19,200元一節
    ，然原告並未舉證此情狀為本件事故所導致，以及原告遭雇
    主扣薪19,200元，與被告上開侵權行為有何因果關係，是原
    告主張其遭雇主扣薪19,200元請求被告賠償，難認有據。
  ⒋系爭B車損失部分：
  ⑴原告主張系爭B車修理費用3,150元，並提出估價單為證，然
    該該估價單記載汽油泵浦1組(2,850元)、組合工資(200元)
    、汽油(100元)以及電池中古(送)，合計3,150元
    ，是該估價單所載之汽油泵浦1組(2,850元)、組合工資(200
    元)，共計30,150元，始屬必要修復費用。
　⑵依行政院所頒「固定資產耐用年數表」及「固定資產折舊率
    表」之規定，機車耐用年數為3年，依定率遞減法每年折舊1
    000分之536，其最後1年之折舊額，加歷年折舊累計額，其
    總和不得超過該資產成本原額之10分之9。另依營利事業所
    得稅查核準則第95條第6項規定「固定資產提列折舊採用定
    率遞減法者，以1年為計算單位，其使用期間未滿1年者，按
    實際使用之月數相當於全年之比例計算之，不滿1月者，以
    月計」。系爭B車係於107年7月出廠，至本件事故發生時間1
    09年12月7日止，實際使用期間為2年6月，其零件應屬汽油
    泵浦1組2,850元，依上開方式扣除折舊後之修復費用額為44
    9元（詳如附表所示），另工資費用200元蓋其係修理付出之
    勞務代價，為回復原狀時必要支出之費用，並無折舊可言，
    準此，原告所有車輛修復必要費用合計為649元（計算式：4
    49元+200元＝649元）。
　⒌租車費用部分：原告主張其自發生車禍起至今都不敢再騎機
    車外出，所以每月支出租用汽車費用9萬元，向被告請求108
    萬元租車費用，並提出免用統一發票收據為證。惟查：
　⑴原告是將屬普通重型機車之系爭B車送修，難認原告有受租用
    代步汽車費用之損害，則損害既未發生，即無賠償之可言。
　⑵又原告所提之租用汽車收據記載，亦未顯示路程起迄地，而
    原告就此未提出其他舉證以實其說，是難認原告確有因傷回
    診之需求。
  ⑶另縱原告因本件事故發生起至今都不敢再騎機車外出，每月
    支出租用汽車費用9萬元，共計108萬元一情為真，但原告並
    未舉證原告此情狀為本件事故所導致，以及與被告上開侵權
    行為有何因果關係，是原告主張其所支出之租用汽車費用為
    本件事故所受損害，即難認有據。
  ⒍綜上，原告所受之損害金額共計277,059元（計算式為：15,7
    42元+180,000元+80,668元+649元=277,059元）。
五、按損害之發生或擴大，被害人與有過失者，法院得減輕賠償
    金額，或免除之；重大之損害原因，為債務人所不及知，而
    被害人不預促其注意或怠於避免或減少損害者，為與有過失
    ；前二項之規定，於被害人之代理人或使用人與有過失者，
    準用之，民法第217條定有明文。該項規定之目的，在謀求
    加害人與被害人間之公平，故在裁判上法院得以職權減輕或
    免除之。查本件原告騎乘系爭B車，行至設有行車管制號誌
    不對稱多岔路口，由外側車道左轉彎時，未注意對方車輛行
    駛動態，已如前述，是原告此舉亦為肇事因素。本院斟酌兩
    造過失程度及原因力之強弱，認兩造應各負擔50%之過失責
    任，則依過失相抵之結果，被告應得減輕50%之賠償責任，
    減輕後對原告所應負之損害賠償金額為138,530元（計算式
    為：277,059元×0.5＝138,530元，元以下四捨五入）。
六、綜上所述，原告依侵權行為之法律關係，請求被告給付138,
    530元及自起訴狀繕本送達翌日即110年11月2日起至清償日
    止，按年息5%計算之利息，為有理由，應予准許，逾此範圍
    之請求，即屬無據，應予駁回。　
七、本判決原告勝訴部分，係適用民事訴訟法第427條第2項第12
    款簡易訴訟程序所為被告敗訴之判決，依同法第389條第1項
    第3款規定，應依職權宣告假執行。並依同法第392條第2項
    規定，依職權宣告被告如預供相當之擔保，得免為假執行。
八、本件事證已臻明確，兩造其餘之攻擊防禦方法及所提證據，
    於判決結果不生影響，爰不一一論述。
九、訴訟費用負擔之依據：民事訴訟法第79條。本件原告於刑事
    訴訟程序提起附帶民事訴訟請求損害賠償，經本院刑事庭依
    民事訴訟法第504條第1項規定裁定移送前來，依同法第504
    條第2項規定免納裁判費；惟本件於本院審理期間，就系爭B
    車受損之請求滋生1,000元之訴訟費用，及鑑定費用，依民
    事訴訟法第79條諭知訴訟費用負擔如主文第3項所示。
中　　華　　民　　國　　111 　年　　7 　　月　　26　　日
                  臺灣彰化地方法院北斗簡易庭
                          法  官  楊鑫忠
以上正本係照原本作成。
如對本判決不服提起上訴，應於送達後20日內，向本院提出上訴
狀並表明上訴理由(須按對造人數附繕本) 。
中　　華　　民　　國　　111 　年　　7 　　月　　26　　日
                          書記官  張清秀　　　　　　　　
　　　　　　　　　　　　　
附表
折舊時間           金額
第1年折舊值        2,850×0.536=1,528
第1年折舊後價值    2,850-1,528=1,322
第2年折舊值        1,322×0.536=709
第2年折舊後價值    1,322-709=613
第3年折舊值        613×0.536×(6/12)=164
第3年折舊後價值    613-164=449